臺灣臺中地方法院刑事判決　　　　　　　95年度訴字第3243號
公　訴　人　臺灣臺中地方法院檢察署檢察官
被　　　告　甲○○
　　　　　　　　　　3
上列被告因毒品危害防制條例案件，經檢察官提起公訴（95年度
偵字第20932號），本院判決如下：
    主    文
甲○○轉讓第一級毒品，處有期徒刑壹年陸月。
扣案海洛因淨重壹點參玖公克、淨重壹點貳壹公克均沒收銷燬之
。
    犯罪事實及理由
壹、甲○○明知海洛因係屬毒品危害防制條例第二條第二項第一
    款所管制之第一級毒品，依法不得轉讓，竟基於轉讓海洛因
    之犯意，於民國九十五年九月六日十七時許，其友人丙○○
    、乙○○前往其居住之臺中市○○街十五巷九號四樓之十三
    住處，基於轉讓海洛因之犯意，無償提供各一次注射用量之
    海洛因（各約零點一公克，合計約零點二公克）予丙○○、
    乙○○施用，嗣於同日二十一時五十分許，為警在前揭福聯
    街住處查獲，並扣得海洛因七包（一包淨重一點三九公克、
    另六包淨重一點二一公克）、注射針筒十三支、止血帶一條
    、磅秤一台、分裝袋四包等物（另由檢察官依施用程序辦理
    ）。
貳、證據能力：
一、被告於警詢及偵查中之供述具任意性有證據能力：被告於本
    院準備程序辯稱：伊於警局及檢察官偵查中因藥癮犯了，迷
    迷糊糊不知道說什麼云云。經勘驗被告警詢影音光碟: 「被
    告於詢問過程中並無神智不清的情況，過程中抽菸並注視螢
    幕，依警員詢問一問一答，經勘驗人別及關於轉讓的部分，
    與筆錄之記載相同，並補充記載光碟顯示時間十七分四十四
    秒問：你總共提供毒品海洛因給乙○○及丙○○幾次？答：
    二次。（被告並以手比二的手勢）被告經注視螢幕一陣子後
    又稱答：寫一次就好。光碟顯示時間二十一分五十秒起問：
    你為何要提供毒品海洛因供乙○○及丙○○二人施用？答：
    我毒品放在桌上，他們看到就給我拿去用，朋友嘛，相請」
    等情，此有勘驗筆錄 (本院卷第七十三頁)及該光碟一片在
    卷可稽，參酌被告於警詢就其是否有販賣毒品予他人等問題
    亦供稱: 「沒有」等有利於被告自己之供述，是足認被告於
    警詢陳述，係出於被告自由意志，又其於檢察官偵訊中之供
    述與警詢一致，自均有證據能力。
二、證人丙○○於檢察官偵訊之供述有證據能力: 按被告以外之
    人於偵查中向檢察官所為之陳述，除顯有不可信之情況者外
    ，得為證據，刑事訴訟法第一百五十九條之一第二項定有明
    文。查本案證人丙○○於偵查中之證詞業經具結程序，復於
    本院業經到庭接受詰問，且被告亦未提出證據證明上開證人
    於偵訊具結陳述，有何「顯不可信之情況」之情形，依其前
    揭說明，證人丙○○於檢察官偵查中所為之陳述，自有證據
    能力。
三、證人乙○○於警詢之供述有證據能力：刑事訴訟法第一百五
    十九條之三規定：「被告以外之人於審判中所在不明而無法
    傳喚或傳喚不到者，其於檢察事務官、司法警察官或司法警
    察調查中所為之陳述，經證明具有可信之特別情況，且為證
    明犯罪事實之存否所必要者，得為證據」，又所謂之特別可
    信性，係指陳述是否出於供述者之真意、有無違法取供情事
    之信用性而言，故應就偵查或調查筆錄製作之原因、過程及
    其功能等加以觀察其信用性，據以判斷該傳聞證據是否有顯
    不可信或有特別可信之情況而例外具有證據能力（最高法院
    九十四年台上字第六二九號判決參照）。查證人乙○○另案
    通緝中，復經傳喚未到，足認證人乙○○有於審判中所在不
    明而傳喚不到之情形，又證人乙○○係因警方持搜索票就前
    揭被告福聯路住處執行搜索後，為警以犯罪嫌疑人身分接受
    詢問，此有搜索票及乙○○警詢筆錄在卷可稽，其警詢筆錄
    製作之原因係因警方於搜索票有效期間內，擇一不特定時間
    主動發動搜索後而為，並非乙○○刻意衡其利害輕重後始受
    詢問，參酌乙○○於警詢就前揭扣案物供稱：分別係屬被告
    及洪有來所有等語（中市警刑字第○九五○○八五三二四號
    卷第八頁），足見證人乙○○於警詢亦未有僅就被告不利部
    分為陳述之情形，堪認證人乙○○於警詢中之證詞係出於自
    由之意思而具信用性，且乙○○關於被告轉讓海洛因予其陳
    述之內容復係其親自經歷之事且較詳確，從而綜上所述，證
    人乙○○於警詢之證詞依當時之客觀情況觀察，具有可信之
    特別情況，且其於警詢中所為關於被告犯罪部分，為證明本
    件犯罪事實所必要，揆諸前開說明，應認具證據能力。
參、訊據被告矢口否認有上揭轉讓海洛因之犯行，辯稱：前揭扣
    案海洛因是伊於為警查獲前二、三天與丙○○一同購入後施
    用所剩，為警查獲日伊在昏睡，不知丙○○、乙○○有無於
    伊住處施用海洛因云云。經查：
一、前揭犯罪事實，業據證人丙○○於檢察官偵訊中及證人乙○○於警詢證述明確（九十五年度偵字第二○九三二號卷第十
    一、十二頁，同前警卷第八頁），核與被告於警詢及檢察官
    偵訊中坦承於前揭時、地提供海洛因予丙○○、乙○○施打
    等語相符（中市警刑字第○九五○○八五三二四號卷第四頁
    ，同前偵卷第六頁），又證人丙○○、乙○○確有於前揭為
    警查獲前施用海洛因，亦有其等前案紀錄表、尿液檢驗報告
    （洪美慧施用毒品案即台灣台中地方法院檢察署九十五年度
    毒偵字第四二四四號卷第二十一頁）在卷可參，且扣案海洛
    七包經鑑定認含第一級毒品海洛因成分，一包淨重一點三九
    公克、另六包淨重一點二一公克，亦有法務部調查局鑑定書
    一紙在卷可稽（同前偵卷第二十四頁），足見被告於前揭住
    處確有海洛因足以提供，是均足徵證人丙○○、乙○○及被
    告前揭供述確與事實相符。
二、證人丙○○於檢察官偵訊中證稱：被告係提供一次注射量予
    伊，一包約零點四公克可注射三至四次等語（九十五年度偵
    字第二○九三二號卷第十二頁），是應認被告轉讓予丙○○
    及乙○○之海洛因，應各約略均有一次之注射量即約零點一
    公克（以有利被告之認定即以零點四公克除以四認定）。又
    證人乙○○於警詢證稱：伊係於九十五年九月六日八時許在
    上址施用被告所提供之海洛因等等（同前警詢第八頁），惟
    被告於警詢係供稱：乙○○與丙○○係於九十五年九月六日
    十七時許至伊住處時由伊提供海洛因予其等施用等語（同前
    警詢第三頁），且公訴人亦僅認被告係於九十五年九月六日
    前某日轉讓海洛因一次予乙○○，是自應從被告有利之認定
    ，即認定被告係以一行為同時轉讓海洛因予乙○○及丙○○
    。
三、證人丙○○於本院審理時固證稱：伊於前揭時、地於被告住
    處固有施用海洛因，惟所施用之海洛因係伊自己所有而攜至
    該處云云。然查證人丙○○於警詢時及檢察官偵訊中均明確
    證稱係被告無償提供海洛因供其施用，已如前述，又被告於
    警詢供稱：丙○○會來照顧伊的生活起居，伊與丙○○為朋
    友等語（同前警卷第四、五頁），足見被告與丙○○關係友
    好甚密，證人丙○○於本院已難免維護被告，再丙○○於本
    院證稱：伊於被告前揭住處施用毒品時被告有看到等語（本
    院卷第一○一頁），核與被告前揭所辯：伊不知丙○○於前
    揭時、地有無施用云云不符，益見被告所辯顯有避重就輕畏
    罪圖卸之情形，從而證人丙○○於本院翻異前詞要不可採，
    證人丙○○於本院之證詞，不足為被告有利之認定。
四、綜上所述，本案事證明確，被告所辯殊無足採，其犯行堪以
    認定。
肆、核被告所為，係犯毒品危害防制條例第八條第一項轉讓第一
    級毒品罪。被告持有第一級毒品之低度行為，為其轉讓第一
    級毒品之高度行為所吸收，不另論罪。被告以一行為同時轉
    讓第一級毒品予丙○○、乙○○，為同種想像競合犯，應從
    一重處斷。爰審酌被告有賭博、違反毒品危害防制條例等前
    案紀錄，此有台灣台中地方法院檢察署及台灣高等法院被告
    全國前案紀錄表各一份在卷可稽，轉讓海洛因之次數及數量
    非鉅，於警詢及檢察官偵訊中坦承犯行，於本院否認犯行，
    未深切悔悟等一切情狀，量處如主文所示之刑。
伍、按違禁物不問屬於犯罪行為人與否，沒收之，刑法第三十八
    條第二項定有明文。基於主刑與從刑不可分原則，法院為有
    罪之科刑或免刑判決時，對於案內之違禁物，不問檢察官有
    無聲請，即應於判決內併予宣告沒收；至於與本案犯罪無直
    接關涉之違禁物，苟起訴書已敘明應依法沒收，應認檢察官
    已有依刑法第四十條但書之規定，聲請單獨宣告沒收，即應
    依刑法第三十八條第一項第一款及第四十條但書（修正前）
    之規定，為單獨宣告沒收之裁定（最高法院九十二年度台上
    字第二六○八、六四三七號判決意旨參照）。本件檢察官起
    訴書業載明扣案之第一級毒品海洛因七包，請依毒品危害防
    制條例第十八條第一項予以宣告沒收銷燬等語，應認檢察官
    對被告為警查獲時扣案之海洛因七包，已有沒收之聲請，查
    被告所轉讓予丙○○、乙○○之海洛因既經其等施用注射完
    畢，復無證據足認扣案海洛因係屬被告預備提供予丙○○、
    洪美慧等施用之物，是扣案海洛因固足為本案被告於前揭住
    處確有海洛因足以提供之佐證，惟難認係屬與本案犯罪有直
    接關涉之違禁物，而應屬與被告施用毒品案件有關，惟起訴
    書既已聲請沒收（檢察官前聲請單獨宣告沒收經本院九十五
    年度聲字第四三○○號以屬本案被告轉讓毒品案件之證物為
    由駁回），依前揭說明，爰依刑法第四十條第二項但書及毒
    品危害防制條例第十八條第一項前段之規定，另於前揭主刑
    外，單獨予以宣告沒收銷燬之，至其包裝袋既非得單獨宣告
    沒收之物，自無從於本案宣告沒收。
據上論斷，應依刑事訴訟法第二百九十九條第一項前段，毒品危
害防制條例第八條第一項、第十八條第一項前段，刑法第十一條
、第五十五條、第四十條第二項，判決如主文。
中　　華　　民　　國　　96　　年　　7 　　月　　11　　日
                  臺灣臺中地方法院刑事第二庭
                      審判長  法  官  林清鈞
                              法  官  陳姵君
                              法  官  郭書豪
上正本證明與原本無異。
如不服本判決，應於送達後十日內向本院提出上訴狀（須附繕
本），上訴於台灣高等法院台中分院。
中　　華　　民　　國　　96　　年　　7 　　月　　13　　日
                              書記官  陳美虹
附錄論罪科刑法條：
附錄法條：
毒品危害防制條例第八條第一項：
轉讓第一級毒品者，處一年以上七年以下有期徒刑，得併科新台
幣一百萬以下罰金。
